【裁判字號】    98,訴,1689
【裁判日期】    980714
【裁判案由】    毒品危害防制條例
【裁判全文】
臺灣板橋地方法院刑事判決              98年度訴字第1689號
公  訴  人  臺灣板橋地方法院檢察署檢察官
被      告  甲○○
                    國民
上列被告因違反毒品危害防制條例案件，經檢察官提起公訴（98
年度毒偵字第907 號），被告於準備程序中就被訴事實為有罪之
陳述，經本院合議庭裁定由受命法官獨任進行簡式審判程序，並
判決如下：
    主      文
甲○○施用第一級毒品，累犯，處有期徒刑玖月，扣案之注射針
筒壹支沒收之；又施用第二級毒品，累犯，處有期徒刑陸月。應
執行有期徒刑壹年壹月，扣案之注射針筒壹支沒收之。
    事      實
一、甲○○(一)前於民國85年間，因違反肅清煙毒條例案件，經臺
    灣新竹地方法院以86年度訴字第242 號判處有期徒刑2 年2
    月確定；(二)又因違反麻醉藥品管理條例案件，經臺灣高等法
    院以86年度上易字第4396號判處有期徒刑8 月確定；(三)復於
    86年間，因違反槍砲彈藥刀械管制條例案件，經本院以86年
    度易字第5926號判處有期徒刑6 月確定；(四)因偽造貨幣案件
    ，經本院以86年度訴字第1320號判處有期徒刑3 年1 月，嗣
    經臺灣高等法院以88年度上訴字第596 號駁回上訴確定。上
    開4 案嗣經臺灣高等法院以90年度聲字第2716號裁定定其應
    執行刑為有期徒刑5 年9 月確定。(五)復於87年間，因違反槍
    砲彈藥刀械管制條例案件，經本院以87年度簡字第1012號判
    處有期徒刑4 月，嗣經本院以88年度簡上字第2 號駁回上訴
    確定；(六)另因施用毒品案件，經依本院87年度毒聲字第61號
    裁定送觀察、勒戒後，因有繼續施用毒品之傾向，復依本院
    87年度毒聲字第407 號裁定令入戒治處所施以強制戒治，嗣
    經本院以87年度毒聲字第3718號裁定停止戒治，所餘期間付
    保護管束，而於88年1 月8 日因停止其處分出監，並於同年
    6 月29日交付保護管束期滿未經撤銷，視為強制戒治期滿。
    (七)又於89年間，因施用毒品案件，經依本院89年度毒聲字第
    4554號裁定令入戒治處所施以強制戒治，嗣於90年6 月8 日
    停止處分出監，所餘期間付保護管束，於同年8 月7 日期滿
    未經撤銷，視為強制戒治期滿；同案復經本院以89年度易字
    第3341號判處有期徒刑6 月，嗣經臺灣高等法院以89年度上
    易字第4349號駁回上訴確定。上開(一)至(五)、(七)所示各案接續
    執行後，於94年5 月19日縮短刑期假釋出監。(八)復於95年間
    ，因詐欺案件，經本院以95年簡字第286 號判處有期徒刑4
    月確定；(九)因竊盜案件，經本院以95年度簡字第388 號判處
    有期徒刑5 月確定；(十)因施用毒品案件，經本院以95年度訴
    字第1944號判處有期徒刑10月確定；(十一)因竊盜案件，經本院
    以95年簡字第3930號判處有期徒刑6 月確定。前揭假釋亦經
    撤銷，入監執行殘刑1 年1 月25日。嗣經本院以96年度聲減
    字第4170號就上開(一)至(三)、(五)、(七)至(十一)所示各案裁定減刑，
    並就上開(一)至(四)所示各案裁定定其應執行刑為有期徒刑4 年
    5 月，另就(八)(九)所示2 案定其應執行刑為有期徒刑4 月，暨
    就(十)(十一)所示2 案定其應執行刑為有期徒刑7 月確定。(十二)又於
    95年間，因施用毒品案件，經本院以95年度訴字第3251號判
    處有期徒刑9 月，嗣經臺灣高等法院以96年度上訴字第765
    號、最高法院以96年度臺上字第3822號駁回上訴確定，再經
    臺灣高等法院以96年度聲減字第4532號裁定減刑為有期徒刑
    4 月又15日確定。上開(十)至(十二)所示各案復經臺灣高等法院以
    97年度聲字第2691號裁定定其應執行刑為有期徒刑11月確定
    ，入監服刑後，於97年9 月10日因縮短刑期執畢出監。詎仍
    不知悔改，復於98年1 月19日上午8 時許，在臺北縣樹林市
    ○○路○ 段235 號住處，基於施用第一級毒品之犯意，以針
    筒注射之方式，施用第一級毒品海洛因。另於上開時、地，
    基於施用第二級毒品之犯意，以將第二級毒品甲基安非他命
    （起訴書誤載為安非他命，業經公訴檢察官當庭更正）置於
    玻璃球內燒烤後吸食其煙霧之方式，施用第二級毒品甲基安
    非他命。嗣於同日晚間9 時30分許，在上址為警查獲，並扣
    得其所有用以施用第一級毒品海洛因之注射針筒1 支。經警
    採尿送驗結果，呈安非他命類（安非他命、甲基安非他命）
    及鴉片類（嗎啡、可待因）陽性反應，始悉上情。
二、案經臺北縣政府警察局樹林分局報請臺灣板橋地方法院檢察
    署檢察官偵查起訴。
    理      由
一、本案被告甲○○所犯均係死刑、無期徒刑、最輕本刑為3 年
    以上有期徒刑以外之罪，其於準備程序中就前揭被訴事實均
    為有罪之陳述，經受命法官告知簡式審判程序之旨，並聽取
    其與公訴人之意見後，本院認無不得或不宜改依簡式審判程
    序進行之情事，依刑事訴訟法第273 條之1 第1 項、第284
    條之1 規定，裁定本案由受命法官獨任進行簡式審判程序，
    合先敘明。
二、按施用第一、二級毒品為犯罪行為，毒品危害防制條例第10
    條定有處罰明文。故施用第一、二級毒品者，依前揭規定本
    應科以刑罰。惟基於刑事政策，對合於一定條件之施用者，
    則依同條例第20條、第23條之規定，施以觀察、勒戒及強制
    戒治之保安處分。又毒品危害防制條例於92年7 月9 日修正
    公布，自93年1 月9 日施行，其中第20條、第23條將施用毒
    品之刑事處遇程序，區分為「初犯」及「五年內再犯」、「
    五年後再犯」。依其立法理由之說明：「初犯」，經觀察、
    勒戒或強制戒治後，應為不起訴處分或不付審理之裁定；經
    觀察、勒戒或強制戒治執行完畢釋放後，「五年內再犯」者
    ，因其再犯率甚高，原實施之觀察、勒戒及強制戒治既已無
    法收其實效，爰依法追訴或裁定交付審理。至於經觀察、勒
    戒或強制戒治執行完畢釋放後，「五年後再犯」者，前所實
    施之觀察、勒戒或強制戒治已足以遮斷其施用毒品之毒癮，
    為期自新及協助其斷除毒癮，仍適用「初犯」規定，先經觀
    察、勒戒或強制戒治之程序。從而依修正後之規定，僅限於
    「初犯」及「五年後再犯」二種情形，始應先經觀察、勒戒
    或強制戒治程序。倘被告於5 年內已再犯，經依法追訴處罰
    ，縱其第3 次（或第3 次以上）再度施用毒品之時間，在初
    犯經觀察、勒戒或強制戒治執行完畢釋放5 年以後，已不合
    於「五年後再犯」之規定，且因已於「五年內再犯」，顯見
    其再犯率甚高，原實施觀察、勒戒或強制戒治，已無法收其
    實效，即應依該條例第10條處罰。至於第3 次（或第3 次以
    上）施用毒品之時間，是否宜有期間限制？以多久為適宜？
    則分屬刑事政策、專門醫學之範圍，非審判機關所能決定，
    有待循立法途徑解決（最高法院97年度第5 次刑事庭會議決
    議參照）。查被告前於87年間，因施用毒品案件，經依本院
    87年度毒聲字第61號裁定送觀察、勒戒後，因有繼續施用毒
    品傾向，復依本院87年度毒聲字第407 號裁定令入戒治處所
    施以強制戒治，嗣經本院以87年度毒聲字第3718號裁定停止
    戒治，所餘戒治期間並付保護管束確定，而於88年1 月8 日
    因停止其處分出監，同年6 月29日期滿未經撤銷，視為強制
    戒治期滿；又於89年間，因施用毒品案件，經依本院89年度
    毒聲字第4554號裁定令入戒治處所施以強制戒治，嗣於90年
    6 月8 日停止處分出監，所餘期間付保護管束確定，於90年
    8 月7 日屆滿未經撤銷，視為強制戒治期滿；同案復經本院
    以89年度易字第3341號判處有期徒刑6 月，嗣經臺灣高等法
    院以89年度上易字第4349號駁回上訴確定，與他案接續執行
    後，於94年5 月19日縮短刑期假釋出監。復於95年間，因施
    用毒品案件，經本院以95年度訴字第1944號判處有期徒刑10
    月確定；又因施用毒品案件，經本院以95年度訴字第3251號
    判處有期徒刑9 月，嗣經臺灣高等法院以96年度上訴字第76
    5 號、最高法院以96年度臺上字第3822號駁回上訴確定，前
    開各案嗣經減刑，入監服刑後，於97年9 月10日因縮短刑期
    執畢出監等情，有臺灣高等法院被告前案紀錄表1 份附卷可
    考。是被告本案施用毒品犯行，與上開強制戒治執行完畢釋
    放雖已逾5 年，惟被告於上開強制戒治執行完畢釋放後5 年
    內，既已再犯施用毒品之罪，並經追訴處罰，揆諸前揭說明
    ，其本次犯行即與毒品危害防制條例第20條第3 項所稱之「
    5 年後再犯」有別，是公訴人依法追訴，於法並無不合。
三、上揭犯罪事實，業據被告於本院審理時供認不諱，且其為警
    採集之尿液，經送請臺灣檢驗科技股份有限公司以EIA 酵素
    免疫分析法初步檢驗，及以GC/MS 氣相層析/ 質譜儀法確認
    檢驗結果，呈安非他命類（安非他命、甲基安非他命）及鴉
    片類（嗎啡、可待因）陽性反應，有該公司98年2 月12日濫
    用藥物檢驗報告、臺北縣政府警察局樹林分局毒品危害防制
    條例被移送者姓名暨代碼對照表各1 份在卷可查。此外，復
    有扣案之注射針筒1 支可資佐證。足徵被告任意性之自白與
    事實相符，應堪採信。本案事證已臻明確，被告犯行堪以認
    定，應依法論科。
四、按海洛因及甲基安非他命分屬毒品危害防制條例第2 條第2
    項第1 、2 款所定之第一、二級毒品，均不得非法持有、施
    用。是核被告所為，係犯毒品危害防制條例第10條第1 項之
    施用第一級毒品罪及同條第2 項之施用第二級毒品罪。被告
    持有第一級毒品海洛因及第二級毒品甲基安非他命進而施用
    ，其持有海洛因及甲基安非他命之低度行為，均應為施用之
    高度行為所吸收，均不另論罪。被告所犯上開施用第一級毒
    品罪及施用第二級毒品罪之間，犯意各別，行為互殊，應予
    分論併罰。又被告有事實欄所列前揭犯罪前科紀錄，有臺灣
    高等法院被告前案紀錄表1 份可稽。其於受有期徒刑之執行
    完畢，5 年以內故意再犯本案有期徒刑以上之罪，均為累犯
    ，均應依刑法第47條第1 項之規定加重其刑。爰審酌被告施
    用毒品足以戕害身心健康，其經觀察、勒戒及強制戒治後，
    仍再度施用毒品，顯見其戒毒之意志不堅，自制力不佳，應
    有入監矯治之必要。惟念其施用毒品，戕害己身，且犯後已
    坦承犯行，態度良好等一切情狀，分別量處如主文所示之刑
    ，並定其應執行刑，以示懲儆。另扣案之針筒1 支，為被告
    所有供其施用第一級毒品海洛因之物，業據被告供認在卷，
    爰依刑法第38條第1 項第2 款之規定，併予宣告沒收之。
據上論斷，應依刑事訴訟法第273 條之1 第1 項、第299 條第1
項前段，毒品危害防制條例第10條第1 項、第2 項，刑法第11條
、第47條第1 項、第38條第1 項第2 款、第51條第5 款，判決如
主文。
本案經檢察官靳開聖到庭執行職務。
中    華    民    國    98    年    7     月    14    日
                  刑事第四庭    法  官   謝梨敏
以上正本證明與原本無異
如不服本判決應於送達後10日內向本院提出上訴狀
                                書記官   翁子婷
中    華    民    國    98    年    7     月    14    日
附錄本判決論罪之法條：
毒品危害防制條例第10條
施用第1級毒品者，處6月以上5年以下有期徒刑。
施用第2級毒品者，處3年以下有期徒刑。


司法院資訊處製作；財團法人民間司法改革基金會備份。
